【裁判字號】    95,訴緝,229
【裁判日期】    951208
【裁判案由】    電信法等
【裁判全文】
臺灣板橋地方法院刑事判決             95年度訴緝字第229號
公  訴  人  臺灣板橋地方法院檢察署檢察官
被      告  甲○○
上列被告因違反電信法案件，經檢察官提起公訴（九十三年度偵
字第一五四四二號、第一五七三一號、第一八七九一號）及移送
併辦（九十四年度偵字第八二八一號、第一一○九一號），被告
就被訴事實為有罪陳述，本院改行簡式審判程序審理，判決如下
：
    主  文
甲○○共同連續意圖為自己不法之利益，以有線方式盜接他人電
信設備通信，處有期徒刑貳年陸月。扣案電話機具（含電信接
頭電線條）、工作日記帳壹本、中華電信工作證壹張、行動電
話伍支、手電筒壹支及小剪刀壹支，均沒收之。
    事  實
一、甲○○因找尋工作，從網路上所刊登徵業務員之廣告，與真
    實姓名不詳綽號「明哥」（音後又改稱「阿源」）之成年男
    子聯絡，受僱該名男子後，即在臺北縣板橋市租屋，並接受
    杜義杰（業經本院以九十四年度訴字第一七九號判決）盜接
    電話之訓練後，即自民國九十三年八月間起，與「明哥」基
    於共同意圖為自己不法利益之概括犯意聯絡，接受「明哥」
    之指揮，配戴杜義杰所交付偽造之中華電信股份有限公司（
    以下簡稱中華電信）工作證（上有電信圖案、標示「工作證
    」、編號及照片等內容）、事前備妥之行動電話號碼資料，
    連續在臺北縣板橋市、新莊市、三重市及鶯歌鎮等地區，以
    電線接頭、測試電話之電話機具等工具，前往上址地區內之
    大樓，找尋設置於大樓內未上鎖之電話接線箱，配戴偽造之
    上開工作證，偽裝成中華電信公司之工作人員，而徒手開啟
    該未上鎖之電話接線箱外蓋後，將自備之電話機接線試插所
    選定之住戶電話插孔，並於該電話機上依序按壓「米、七、
    七、井」之按鈕，如上開住戶之電話具備轉接之功能，其所
    持電話機之話筒若傳來「嘟、嘟」之聲響，即表示有轉接功
    能，而對於經測試後有轉接功能之住戶電話，甲○○即以該
    電話機撥打其另行準備之行動電話，使該住戶電話之號碼，
    顯示於其行動電話之上，隨即抄錄於自備之筆記本內，並將
    該住戶電話號碼，設定轉接至事先由「明哥」等人所交予之
    不詳行動電話號碼，嗣再把重新設定轉接出去之電話線路，
    盜接上他人電信設備通信，每日約可以上揭方式盜接十餘通
    左右，以此方式牟取免付話費使用之不法利益，甲○○並以
    設定轉接成功每支電話號碼新臺幣（下同）三至五百元之代
    價向「明哥」收取不法利益，嗣為警持本院搜索票於九十三
    年九月二十二日於臺北縣板橋市○○路九號前查獲，並扣得
    其所有供盜接電話所用之電話機一具（含電信接頭電線一條
    ）、工作日記帳一本、中華電信工作證一張及接受簡訊之行
    動電話三支等物；復承前犯意，於九十三年十二月十七日下
    午五時許，持電話機一具及手電筒一支（中華電信工作證因
    已遭警查扣故未攜帶），以每支五百元之代價，至臺北縣板
    橋市○○○街一一二巷二十三號一樓旁之樓梯間之電話接線
    箱，以上揭方式盜接乙○○所有電話號碼為0000000
    0號，至指定之電話線完成後，即為乙○○發覺報警當場逮
    捕，並扣得上揭甲○○所有供盜接電話使用之工具；又承前
    犯意，於九十四年五月九日上午九時許，再持電話機一具、
    電話線二條、手機二支及小剪刀一支（中華電信工作證因已
    遭警查扣故未攜帶），以每支五百元之代價，至臺北縣三峽
    鎮○○街一二七號以上揭方式盜接秦雅萍所有，電話號碼為
    00000000號之電話，至指定之000000000
    0等電話號碼，再於同年月十日上午十一時許，至臺北縣鶯
    歌鎮○○街八十六號、八十八號間公共樓梯間，以上揭方式
    盜接丙○○所有之電話，適為經過之丙○○發覺，經報警後
    當場逮捕，並扣得上揭甲○○所有供盜接電話使用之工具（
    實際撥打轉接之電話因完成後均未紀錄，無法一一查知）。
二、案經臺北縣政府警察局海山分局、臺北縣政府警察局電信警
    察隊移送臺灣板橋地方法院檢察署檢察官偵查起訴，本院改
    行簡式審判程序審理。
    理  由
一、訊據被告甲○○對於在上揭時、地行使偽造特種文書、違反
    電信法等犯行均坦承不諱，核與同案被告杜義杰、馮光誠及
    藍靖凱於警詢、偵查或本院審理中所供各情相符合，復有證
    人即中華電信臺北西區營運處職員洪士群、外線修護股長王
    聰明於警詢中之證詞，被害人郭麗雪、林瑞仁、陳瑞達、張
    朱蘭、林正南、朱世旗、盧永錫、林木盛、乙○○、秦雅萍
    、丙○○於警詢中之指述足按，復有卷附查獲現場照片六幀
    可查，並有扣案供被告盜接電話之電話機三具（含電信接頭
    電線三條）、工作日記帳一本、中華電信工作證一張、接受
    簡訊之行動電話五支、手電筒一支、小剪刀一支等物足資佐
    證。是被告之自白與事實相符。本案事證明確，被告犯行堪
    以認定，應依法論科。
二、按電信法第五十六條第一項之罪，係以意圖為自己或第三人
    不法之利益，使用有線、無線或其他電磁方式，盜接或盜用
    他人電信設備通信者為要件。其處罰詐得免繳電信通信費用
    之不法利益規定，為刑法詐欺得利罪之特別法，依特別法優
    於普通法之原則，自毋庸再論以刑法詐欺得利罪，此有最高
    法院八十八年一月十九日八十八年度第一次刑事庭會議決議
    意旨足供參照。核被告持偽造之中華電信工作證，偽冒工作
    人員，盜接他人電話所為，係犯刑法第二百十六條、第二百
    十二條之行使偽造之特種文書罪、電信法第五十六條第一項
    之盜接他人電信設備罪。被告與「明哥」（或稱阿源）間，
    對於所犯盜接他人電信設備、行使偽造特種文書罪，有犯意
    聯絡及行為分擔，應依修正前之刑法第二十八條之規定，論
    以共同正犯。被告多次盜接他人電信設備、行使偽造特種文
    書等犯罪，時間緊接，觸犯構成要件相同之罪名，顯係基於
    概括犯意反覆為之，均為連續犯，應依修正前刑法第五十六
    條之規定以一盜接他人電信設罪、行使偽造特種文書罪處斷
    ，並加重其刑。又被告所犯上開行使偽造特種文書罪及盜接
    他人電信設備罪二罪間，有手段、目的之牽連關係，為牽連
    犯，應依修正前刑法第五十五條之規定，從一重之盜接他人
    電信設備罪論處。爰審酌被告並無前科，素行良好，此有卷
    附臺灣高等法院被告前案紀錄表足稽，因求職不慎，竟盜用
    他人電信設備通信取利，使他人得以獲得免費撥打電話不法
    利益，所為並可供不法犯罪集團掩飾犯罪之用，危害社會重
    大，兼衡犯罪時間長達數月，所獲利益及犯罪之目的、手段
    ，惟於犯罪後已經坦承犯行，知所悔改等一切情狀，量處如
    主文所示之刑。末查，扣案之工作日記帳一本、中華電信工
    作證一張、接受簡訊之行動電話五支、手電筒一支及小剪刀
    一支，均係供被告犯罪所用之物，為被告所有，業據其供明
    在卷，應依刑法第三十八條第一項第二款之規定沒收之；另
    扣案之電話機三具（含電信接頭電線三條），為供盜接電話
    測試用之電信器材，均應依電信法第六十條規定，不論屬於
    犯人與否，沒收之（上揭法條適用準據法之理由詳次項）。
三、按被告行為後刑法已於九十四年二月二日修正公布，九十五
    年七月一日施行（下稱修正後之刑法），有關新舊法之適用
    原則，於比較時應就罪刑有關之共犯、未遂犯、想像競合犯
    、牽連犯、連續犯、結合犯，以及累犯加重、自首減輕暨其
    他法定加減原因（如身分加減）與加減例等一切情形，綜其
    全部罪刑之結果而為比較（此即罪刑綜合比較原則），且就
    比較結果，須為整體之適用，不能割裂分別適用各該有利於
    行為人之法律（此即擇用整體性原則），此有最高法院二十
    七年上字第二六一五號判例、九十五年度第八次刑事庭會議
    決議可資參照。被告行為後刑法第五十六條業經修正刪除，
    即被告基於概括犯意所犯之刑法第二百十六條、第二百十二
    條之行使偽造之特種文書罪、電信法第五十六條第一項之盜
    接他人電信設備等罪，自九十五年七月一日起已不再成立連
    續犯而得論以一罪，而應依具體行為之性質論罪。查被告如
    上之多次犯行，犯罪時間均發生於修法施行之前，被告所為
    之各次行為，時間、地點各均獨立，依修正前刑法第五十六
    條之規定，各論以連續犯之一罪對被告較為有利，依修正後
    刑法第二條第一項前段之規定，自應適用修正前之刑法第五
    十六條之規定論以連續犯。再查修正後之刑法刪除第五十五
    條關於牽連犯之規定，本件被告所犯上開行使偽造特種文書
    罪及盜接他人電信設備罪二罪間，具有牽連犯之關係，依修
    正前即行為時之規定，應從一重之盜接他人電信設備罪處斷
    ，依修正後之刑法既已刪除牽連犯之規定，則所犯上述各罪
    應依數罪併罰之規定分論併罰，比較新舊法之規定，修正後
    之規定並非較有利於被告，依修正後刑法第二條第一項前段
    之規定，應適用行為時之法律即修正前刑法第五十五條牽連
    犯之規定，從一重處斷。據此有關刑法第二十八條之共犯之
    規定同於被告行為後修正，但經綜合比較、擇用整體適用下
    ，各項適用中以連續犯、牽連犯之規定影響被告處刑之有利
    不利最大，在連續犯及牽連犯之準據法中已選定適用修正前
    之刑法第五十六條、第五十五條之規定，故有關刑法第二十
    八條適用準據法之選擇亦應隨之適用修正前刑法第二十八條
    之規定。末按，現行刑法施行法第一條之一第一項規定中華
    民國九十四年一月七日刑法修正施行後，刑法分則編所定罰
    金之貨幣單位為新臺幣；第二項前段規定九十四年一月七日
    刑法修正時，刑法分則編未修正之條文定有罰金者，自九十
    四年一月七日刑法修正施行後，就其所定數額提高為三十倍
    ，該條立法理由謂：「刑法二十四年施行後，為解決國民所
    得經濟水準已大幅提昇問題，有關罰金與罰鍰倍數之調整及
    銀元與新臺幣之折算標準，訂有『罰金罰鍰提高標準條例』
    及『現行法規所定貨幣單位折算新臺幣條例』，除罰金以一
    銀元折算三元新臺幣外，並將七十二年六月二十六日以前修
    正之刑法部分條文罰金數額提高為十倍；其後修正者則不再
    提高倍數，亦即刑法分則各罪罰金數額視前開情形分別提高
    為三十倍或三倍。考量新修正之刑法施行後，不再適用『現
    行法規所定貨幣單位折算新臺幣條例』，為使罰金數額趨於
    一致，避免衍生新舊法比較適用問題，以緩和實務適用法律
    之衝擊，於不變動罰金數額之前提下，爰為第二項規定。」
    ，是從立法理由知，該條立法之目的即在避免比較新舊法之
    煩瑣，且該條係屬準據法之特別規定，無與罰金罰鍰提高標
    準條例有關規定，再行比較新舊法適用之問題（可參呂潮澤
    著新修正刑法適用問題之探討，法官協會雜誌第八卷第一期
    第一○○頁），本件上開刑法第二百十二條係屬於「九十四
    年一月七日刑法修正時，刑法分則編未修正之條文定有罰金
    者」，於法律之適用自應就新法之法定刑變更為新臺幣，並
    提高其罰金刑金額為三十倍，附此敘明。
據上論斷，應依刑事訴訟法第二百七十三條之一第一項、第二百
九十九條第一項前段，電信法第五十六條第一項、第六十條，刑
法第十一條前段、第二條第一項前段、修正前刑法第二十八條、
修正前刑法第五十六條、第二百十六條、第二百十二條、修正前
刑法第五十五條、第三十八條第一項第二款，刑法施行法第一條
之一，判決如主文。
本案經檢察官朱立豪到庭執行職務。
中    華    民    國    95    年    12    月    8     日
                臺灣板橋地方法院刑事第十八庭
                             法  官  王綽光
以上正本證明與原本無異
如不服本判決應於送達後10日內向本院提出上訴狀
                             書記官  許清秋
中    華    民    國    95    年    12    月    11    日
附錄本案論罪科刑法條全文：
電信法第56條：
意圖為自己或第三人不法之利益，以有線、無線或其他電磁方式
，盜接或盜用他人電信設備通信者，處五年以下有期徒刑，得併
科新臺幣一百五十萬元以下罰金。
意圖供自己或第三人盜接或盜用他人電信設備通信，而製造、變
造或輸入電信器材者，處一年以上七年以下有期徒刑，得併科新
臺幣三百萬元以下罰金。
意圖供第三人盜接或盜用他人電信設備通信，而販賣、轉讓、出
租或出借電信器材者，亦同。意圖供自己或第三人犯罪之用而持
有前項之電信器材者，處三年以下有期徒刑，得併科新臺幣五十
萬元以下罰金。
第一項及第二項之未遂犯罰之。
中華民國刑法第212條
（偽造變造特種文書罪）
偽造、變造護照、旅券、免許證、特許證及關於品行、能力服務
或其他相類之證書、介紹書，足以生損害於公眾或他人者，處一
年以下有期徒刑、拘役或三百元以下罰金。
中華民國刑法第216條
（行使偽造變造或登載不實之文書罪）
行使第二百一十條至第二百一十五條之文書者，依偽造、變造文
書或登載不實事項或使登載不實事項之規定處斷。


司法院資訊處製作；財團法人民間司法改革基金會備份。
